臺灣高等法院臺中分院刑事判決　 93年度重上更(二)字第130號
上　訴　人
即　自訴人　丙○○
被　　　告　丁○○
　　　　　　乙○○
上列上訴人因被告等偽造文書案件，對於臺灣臺中地方法院86年
度自字第296號中華民國87年8月6日第一審判決，提起上訴，經
本院判決後，由最高法院第二次發回更審，本院判決如下：
    主  文
原判決撤銷。
本件自訴不受理。
    理  由
一、自訴意旨略以：被告丁○○係自訴人丙○○聲請臺灣臺中地
    方法院80年民執全一字第1173號假扣押民安瓦斯實業股份有
    限公司（下稱民安公司）查封物之保管人，該民事假扣押於
    80年10月29日執行時，於查封清冊編號第39至43號中，分別
    載明瓦斯定時安全自動控制調整器（成品）(1)MA606B型1902
    套、(2)MA405型1825套、(3)MA215型984套、(4)MA509型384套
    、(5)MA415型1254套，總共6349套。嗣因自訴人發現查封物
    疑有短缺遭盜賣情形，乃向臺灣臺中地方法院檢察署檢察官
    告發被告丁○○涉有妨害公務罪嫌（81年度偵字第6117號）
    ，該署檢察官隨即命臺中縣警察局刑警甲○○、戊○○會同
    自訴人前往民安公司清點，結果上開扣押物成品共滅失5005
    套，僅賸1344套。嗣該署檢察官對被告丁○○為不起訴處分
    後，因認自訴人涉有誣告罪嫌而開始偵辦自訴人（82年偵字
    第4895號），且為明前開民事假扣押物是否確有短缺，乃於
    82年6月9日，命臺中縣警察局豐原分局派員至位於臺中縣豐
    原市○○路1029巷3之1號之民安公司會同被告丁○○清點扣
    押物，該分局於是派偵查員己○○、翁子派出所巡佐即被告
    乙○○，及警員蔡宗雄三人前往清點。詎被告丁○○與乙○
    ○於清點時，均無拆封清點之作為，卻於所製作之清點清冊
    編號第56至60號中，記載瓦斯定時安全自動控制調整器（成
    品）(1)MA606B型1902套、(2)MA405型1825套、(3)MA215型984
    套、(4)MA509型384套、(5)MA415型1254套，總共6349套，亦
    即並無短少，並將該清冊交由臺中縣警察局豐原分局以82年
    6月11日豐警刑字第15212號函覆該署參辦，致自訴人因而受
    有名譽上及財產上之損害。事後，該署檢察官再於82年9月
    20日命臺中縣警察局刑警林梅茂前往清點一次，亦證實該扣
    押物成品確有短少。因認被告丁○○明知查封物已遭變賣短
    少，竟唆使及與清點之被告乙○○，共同在清冊上為無短缺
    之不實記載，涉犯刑法第214條或同法第213條、第216條之
    罪嫌；而被告乙○○並未逐一清點，即聽從被告丁○○所言
    ，於清冊上為無短缺之不實記載，並使不知情之豐原分局局
    長陳純雄發函檢察官，使檢察官為錯誤之判斷，亦涉犯刑法
    第213條、214條、第216條之罪嫌云云。
二、按自訴之提起，應委任律師行之。自訴人未委任代理人，法
    院應定期間以裁定命其委任代理人，逾期仍不委任者，應諭
    知不受理之判決，民國92年9月1日施行之修正刑事訴訟法第
    319條第2項、第329條第2項定有明文。依同法第364條之規
    定，上開規定為第二審審判所準用。另按刑事案件，一經提
    起公訴、自訴或上訴而繫屬於法院，訴在該審級法院繫屬中
    ，訴訟主體相互間即發生訴訟上之權利義務關係，此訴訟關
    係，法院與當事人均應受其拘束，故訴訟繫屬繼續中，訴訟
    關係固然存在，該繫屬法院自應加以審判，但一經終局裁判
    ，審級訴訟關係即已消滅，從而自訴案件倘經繫屬之第一審
    或第二審法院為終局判決，原有審級之訴訟關係即歸於消滅
    ，當事人若表示不服，提起第二審或第三審上訴，乃繫屬於
    另一審級之開始，與該上訴審發生另一審級之訴訟關係，刑
    事訴訟法施行法第7條之3前段復明定民國92年9月1日施行之
    修正刑事訴訟法施行前，已「繫屬於各級法院之案件」，其
    以後之訴訟程序，應依修正刑事訴訟法終結之。再參照刑事
    訴訟法第38條準用第30條規定及司法院院字第1755號解釋，
    自訴人委任律師為代理人之委任狀，應於每一審級提出，案
    件於該審級終結後，原有委任效力即不復存在。則自訴案件
    已為第一審或第二審判決者，原有審級訴訟關係既歸消滅，
    其後提起上訴時，本諸舊程序用舊法，新程序用新法之一般
    原則，重新繫屬於上訴審之自訴案件，自訴人自應依修正後
    之規定委任律師為代理人。是92年9月1日前提起第二審上訴
    之自訴案件，最高法院發回更審時，第二審審級程序既已重
    新開始，而新法已施行，自應委任律師為自訴代理人（最高
    法院94年度第6、7次刑事庭會議紀錄參照）。
三、茲本件經本院前審判決後，由最高法院第二次發回更審，而
    於94年5月19日繫屬於本院，已在修正刑事訴訟法92年9月1
    日施行之後，依首開說明，自訴人自應依新法之規定，委任
    律師為代理人。本院並於94年7月11日裁定命自訴人應於94
    年8月10前，選任律師為自訴代理人，該裁定於94年7月19日
    合法送達，有送達證書附卷可稽，自訴人迄未補正，逾期已
    久，揆諸上開說明，自應由本院將原審判決撤銷，諭知自訴
    不受理之判決，並不經言詞辯論為之。
四、據上論斷，應依刑事訴訟法第369條第1項前段、第364條、
    第343條、第329條第2項、第307條，判決如主文。
中　　華　　民　　國　　94　　年　　8　　月　　30　　日
　　　　　　　 刑事第六庭  審判長法　官　李　文　雄
　　　　　　　　　　　　　　　　 法　官　邱　顯　祥
　　　　　　　 　 　　　　　　　 法　官　劉　連　星
上列正本證明與原本無異。
如不服本判決應於收受送達後十日內向本院提出上訴書狀，其未
敘述上訴之理由者並得於提起上訴後十日內向本院補提理由書（
均須按他造當事人之人數附繕本）。
                                 書記官　陳　秀　真
中　　華　　民　　國　　94　　年　　8 　　月　　31　　日
　　　　　　　　　　　　　　　　　　　　　　　　　　  Ｆ
